【裁判字號】    95,交聲,677
【裁判日期】    951014
【裁判案由】    聲明異議
【裁判全文】
臺灣高雄地方法院交通事件裁定         95年度交聲字第677號
原處分機關  交通部公路總局高雄區監理所旗山監理站
異  議  人
即受處分人  甲○○
上列異議人因違反道路交通管理處罰條例案件，對於交通部公路
總局高雄區監理所旗山監理站中華民國95年9 月8 日所為裁決（
原處分案號：旗監違字第裁85－NO0000000 號）聲明異議，本院
裁定如下：
    主  文
原處分關於罰鍰新臺幣肆萬玖仟伍佰元部分撤銷。
前項撤銷部分，不罰。
    理  由
一、原處分機關略以：異議人即受處分人甲○○於民國95年5 月
    20 日22 時36分許，駕駛車號WK-8009 號重型機車，行經高
    雄縣旗山鎮台28線旗亭國小前時，適遇警攔檢盤查並施以酒
    測，因呼氣中酒精濃度達每公升0.58毫克，經員警當場掣單
    舉發，爰依道路交通管理處罰條例第35條第1 項第1 款規定
    ，裁處異議人：(一)罰鍰新臺幣（下同）4 萬9 千5 百元整，
    吊扣駕駛執照12個月，罰鍰和駕駛執照限於95年10月8 日前
    繳納。(二)上開罰鍰及駕駛執照逾期不繳納、繳送之處分：(1)
    自95 年10 月9 日起罰鍰4 萬9 千5 百元整，並吊扣駕駛執
    照24個月。(2)95年10月23日前未繳納罰鍰及繳送駕駛執照者
    ，自95 年10 月24日起罰鍰移送強制執行，並逕行註銷駕駛
    執照。(3)駕駛執照吊（註）銷後，自95年10月24日起1 年內
    不得重新考領駕駛執照等情。
二、聲明異議意旨則以：異議人前揭交通違規行為，業經臺灣高
    雄地方法院檢察署檢察官以95年度偵字第15588 號為緩起訴
    處分確定，異議人並於95年8 月29日已向財團法人被害人保
    護協會台灣高雄分會支付60，000 元匯款，是本於一事不二
    罰之規定，爰依法聲明異議，請求對前開處分關於罰鍰部分
    予以撤銷，退還所繳罰款等語。
三、按94年2 月5 日公佈施行之行政罰法第26條規定：「一行為
    同時觸犯刑事法律及違反行政法上義務規定者，依刑事法律
    處罰之。但其行為應處以其他種類行政罰或得沒入之物而未
    經法院宣告沒收者，亦得裁處之。前項行為如經不起訴處分
    或為無罪、免訴、不受理、不付審理之裁判確定者，得依違
    反行政法上義務規定裁處之」，明白揭示同一行為不受行政
    及刑事之雙重處罰之一事不二罰」原則。次按道路交通管理
    處罰條例第35條第1 項第1 款規定：汽車駕駛人，駕駛汽車
    經測試檢定，酒精濃度超過規定標準者，處新臺幣1 萬5 千
    元以上6 萬元以下罰鍰，並當場移置保管該汽車及吊扣其駕
    駛執照1 年；因而肇事致人受傷者，並吊扣其駕駛執照2 年
    ；致人重傷或死亡者，吊銷其駕駛執照，並不得再考領。前
    揭道路交通管理處罰條例第35條第1 項第1 款規定之處罰內
    容，係針對行為人違反行政法上義務規定之行政罰，且該條
    例關於一行為同時觸犯刑事法律及違反行政法上義務規定者
    ，並無特別規定，倘汽車駕駛人以單一酒後駕駛汽車行為，
    經測試酒精濃度超過規定標準，而同時涉有刑法第185 條之
    3 公共危險罪嫌時，道路交通管理處罰機關除有行政罰法第
    26條第1 項但書得處以其他種類行政罰者之情形，而得裁處
    其他種類行政罰外，關於罰鍰部分，應依行政罰法第26條及
    道路交通管理處罰條例第10條規定移送地方法院檢察署處理
    ，不得逕依道路交通管理處罰條例第35條第1 項第1 款規定
    裁處行為人罰鍰之行政罰，以符行政罰法第26條一事不二罰
    之規定。
四、另按被告於緩起訴期間內，有下列情形之一者，檢察官得依
    職權或依告訴人之聲請撤銷原處分，繼續偵查或起訴：一、
    於期間內故意更犯有期徒刑以上刑之罪，經檢察官提起公訴
    者。二、緩起訴前，因故意犯他罪，而在緩起訴期間內受有
    期徒刑以上刑之宣告者。三、違背第253 條之2 第1 項各款
    之應遵守或履行事項者，刑事訴訟法第253 條之3 第1 項亦
    規定明確。案經檢察官為「緩起訴處分」者，於緩起訴期間
    屆滿前，仍可能因前開撤銷事由，經檢察官撤銷緩起訴處分
    後提起公訴。雖緩起訴期間屆滿，而緩起訴未經撤銷，行為
    人得免於刑事訴追，其法律效果似與「不起訴處分」相同，
    然非俟緩起訴期間屆滿，實無從確定該緩起訴處分最終仍未
    經撤銷，亦即緩起訴期間屆滿前，緩起訴處分尚無終局之實
    質確定力，此與「不起訴處分」之情形不同。緩起訴期間屆
    滿前，該緩起訴處分既隨時可能被撤銷，倘原處分機關不待
    緩起訴期間屆滿，逕予行政裁罰，將使受處分人有同時遭受
    行政處罰及刑事訴追之危險，顯與行政罰法第26條規定之立
    法意旨相悖。又行政罰法第26條第2 項規定同一行為如經「
    不起訴處分」或為「無罪」、「免訴」、「不受理」、「不
    付審理」之裁判確定者，得依違反行政法上義務規定裁處之
    ，所著重者係在各該事由同具終局免受刑事追訴之效力，而
    無雙重處罰之危險，應認屬列舉事由。「緩起訴處分」既非
    屬上開列舉事由，且於緩起訴期間屆滿前，仍存有雙重處罰
    之危險，原處分機關自不得於緩起訴期間屆滿前，就行為人
    之同一行為再為行政裁罰。
五、經查：本件異議人於前揭時、地因酒後駕車且呼氣酒精濃度
    高達每公升0.58毫克，違反道路交通管理處罰條例第35條第
    1 項第1 款規定，經員警當場掣單舉發，復經臺灣高雄地方
    法院檢察署檢察官偵查後，以95年度偵字第15588 號為緩起
    訴處分等情，有卷附舉發違反道路交通管理事件通知單、緩
    起訴處分書各1 份在卷可稽。異議人前開酒後駕車經測試檢
    定超過規定標準之行為，顯係一行為同時觸犯刑事法律及違
    反行政法上義務規定。前開緩起訴期間既未屆滿，揆諸前開
    說明，原處分機關除得依行政罰法第26條第1 項但書規定，
    處以其他種類行政罰外，尚不得逕予裁處罰鍰。是本件原處
    分機關前開裁處異議人罰鍰4 萬9 千5 百元部分，即有違誤
    。從而，本件異議為有理由，應將原處分關內容關於罰鍰部
    分予以撤銷不罰，方屬適法。至原處分關於吊扣駕駛執照12
    個月之行政裁罰部分，未據異議人聲明異議，且與上開道路
    交通管理處罰條例第35條第1 項第1 款及行政罰第26條第1
    項但書之規定，核無不合，自毋庸審酌，附此敘明。
六、依道路交通案件處理辦法第20條，裁定如主文。
中    華    民    國    95    年    10    月    14    日
                    交通法庭    法  官  楊淑珍
以上正本證明與原本無異。
如不服本裁定，應於收受送達後5 日內向本院提出抗告狀。
中    華    民    國    95    年    10    月    19    日
                                書記官  林秀敏


司法院資訊處製作；財團法人民間司法改革基金會備份。
